【裁判字號】    92,台上,2012
【裁判日期】    920416
【裁判案由】    違反麻醉藥品管理條例
【裁判全文】
最高法院刑事判決                              九十二年度台上字第二０一二號
    上  訴  人  台灣高等法院花蓮分院檢察署檢察官
    被      告  甲○○
右上訴人因被告違反麻醉藥品管理條例案件，不服台灣高等法院花蓮分院中華民國八
十九年十二月十一日第二審更審判決（八十九年度上更(一)字第一０五號，起訴案號：
台灣台東地方法院檢察署八十六年度偵字第三二０四號），提起上訴，本院判決如左
：
    主  文
原判決撤銷，發回台灣高等法院花蓮分院。
    理  由
本件原判決以公訴意旨略以：被告甲○○意圖營利於民國八十六年十月十五日上午十
時許，在台東縣台東市○○街馬偕醫院台東分院後方樓梯間以新台幣五千元之代價，
非法販賣安非他命一包予林志明，因認被告犯有麻醉藥品管理條例第十三條之一第二
項第一款非法販賣化學合成麻醉藥品罪云云。經審理結果，不能證明被告犯罪，因而
撤銷第一審關於被告部分之判決，改判諭知被告無罪，固非無見。
惟查：(一)、證人之陳述有部分前後不符，究竟何者為可採，法院仍得本其自由心證予
以斟酌，非謂一有不符或矛盾，即應認其全部均為不可採信。本件證人林志明於八十
六年十月二十日警訊及偵查中均指稱其於八十六年十月十五日上午十時許，在台東縣
台東市○○街馬偕醫院台東分院後方樓梯間，以五千元之價格向綽號「阿峰」之男子
買約一公克重之安非他命，警方依其所述「阿峰」之特徵，提供被告之口卡上照片供
林志明指認，林志明即明確指認被告即係「阿峰」（見警卷第二、三頁，偵查卷第三
頁背面），林志明於原審亦稱其在警訊時所稱之「阿峰」就是庭上之被告（見上更(一)
字卷第四十四頁背面）。原判決以林志明於原審調查時稱：「因警方查獲我時，未查
到安非他命，我至電玩店打電玩時覺得他怪怪的，以為他向警方告密」、「檢察官問
我時，我以為還是甲○○通風報信（所以於偵查中證稱安非他命係向阿峰者購買，且
指認甲○○口卡）」、「我是這麼說（指在偵查中指稱曾向甲○○購買一次安非他命
），但確實不是他」等語，因認林志明先後所述已非一致，有極大瑕疵，且林志明於
原審對法官表示擬辦其「誣告罪」時，表示無意見，因而以林志明不利被告之供述為
不可採，作為認定被告無罪之論據。然查林志明係於八十六年十月二十日上午六時三
十分許在台東市○○路二九一之一號二十二室其租住處，因持有含安非他命殘渣之夾
鏈袋被警臨檢查獲，並非在有被告在場之電動玩具店被警查獲，則查獲後當天林志明
在警訊、偵查前，並無可能再至電動玩具店打電玩而碰見被告，自不可能因而感覺被
告表情怪異，而誤以為被告向警方告密致其被警查獲，則林志明在原審所為上開供述
是否合情可採，自非無疑。又林志明係因警方之訊問而供述安非他命來源係向被告購
買，並非主動誣告被告販賣安非他命，並不符誣告之成立要件，原審以林志明不懼負
誣告罪責，認其在原審之供述較可採信，亦有未當。究竟實情如何？被告何以不敢承
認認識林志明？林志明為何持有載明被告之呼叫器號碼及「」字之字條？依雙方當
時之關係，被告有無可能如林志明事後所稱為借款而寫該字條予林志明？抑被告為他
日再售安非他命予林志明而交付該字條？原審未進一步詳查剖析明白，遽行判決，顯
有可議。(二)、原審以上開字條上之「」字與被告當庭書寫及委任辯護人之委任狀上
之「峰」字不同，且無被告平日字跡可供比對，因認該字條應非被告所寫，不足據為
被告犯罪之證據。惟查被告如有犯罪，其犯罪後訴訟中之字跡當會特意書寫，故為與
平日字跡不同之筆跡，以逃避比對特徵，自不宜以訴訟中之字跡為比對之依據，依原
審卷內中華電信股份有限公司台灣南區電信分公司屏東營運處函，被告曾於八十六年
十月二日申請使用000000000號呼叫器號碼，並於同年十二月三日退租（見
上更(一)字卷第三十三頁），則被告申請時之字跡如何？是否可供比對？原審未調閱該
申請之書面資料及命被告提出平日字跡供比對鑑定，僅依訴訟中之字跡比對，即率行
判決，自有調查未盡之違誤。檢察官上訴意旨指摘原判決違背法令，尚非全無理由，
應認仍有發回更審之原因。
據上論結，應依刑事訴訟法第三百九十七條、第四百零一條，判決如主文。
中      華      民      國    九十二    年      四      月     十六     日
                              最高法院刑事第七庭
                                  審判長法官  張  信  雄
                                        法官  賴  忠  星
                                        法官  張  清  埤
                                        法官  呂  永  福
                                        法官  白  文  漳
      右正本證明與原本無異
                                              書  記  官
中      華      民      國    九十二    年      四      月    二十四    日


司法院資訊處製作；財團法人民間司法改革基金會備份。
